臺灣彰化地方法院民事判決
110年度簡上字第56號
上  訴  人  許淑姿  
訴訟代理人  柯開運律師
被上訴人    高秋霞  
            陳政鴻  

            陳志嘉  
            陳姵如  
兼  共  同
訴訟代理人  陳瑞龍  
上列當事人間請求返還借款事件，上訴人對於民國110年2月24日
本院彰化簡易庭第一審判決 (109年度彰簡字第575號)提起上訴
，本院於民國111年2月15日言詞辯論終結，判決如下：
    主  文
上訴駁回。
第二審訴訟費用由上訴人負擔。
    事實及理由
一、上訴人主張略以:被上訴人陳瑞龍與訴外人陳瑞成(下稱陳瑞
    龍2人)於民國94年5月6日、同年月18日，先後持經其等背書
    如附表編號1、2所示支票，向上訴人先後借款新台幣（下同
    ）20萬元、18萬元，並分別約定還款日期為如票載發票日所
    示。上訴人已於94年5月6日以現金交付給陳瑞龍2人20萬元
    ，另於同年月18日交付現金65,000元給陳瑞龍，並開立取款
    條給陳瑞龍提領115,000元。嗣陳瑞成於102年1月29日死亡
    ，繼承人為被上訴人高秋霞、陳政鴻、陳志嘉、陳姵如（下
    稱高秋霞4人），惟被上訴人迄未清償上開借款，爰依消費
    借貸及繼承之法律關係，請求被上訴人高秋霞4人於繼承陳
    瑞成遺產範圍內，與被上訴人陳瑞龍連帶給付上訴人38萬元
    ，及其中20萬元自95年1月1日起，其餘18萬元自94年7月21
    日起，均至清償日止，按年息5%計算之利息等情。
二、被上訴人則辯以:93、94年間，陳瑞成因向上訴人簽賭六合
    彩而積欠賭債，並向陳瑞龍佯稱附表所示支票是要給付貨款
    ，而請陳瑞龍背書。陳瑞成因為賭債關係才交付附表所示支
    票給上訴人，與上訴人並無借款關係，上訴人並未交付任何
    借款，陳瑞龍亦未收受取款條等語。
三、原審為上訴人敗訴之判決，上訴人不服，提起上訴，並聲明
    ：㈠原判決廢棄；㈡被上訴人高秋霞4人於繼承陳瑞成遺產範
    圍內，與被上訴人陳瑞龍連帶給付上訴人38萬元及前述遲延
    利息。被上訴人答辯聲明則為：上訴駁回。
四、兩造經本院整理及協議簡化爭點，同意成立爭點整理協議如
    下：　
　㈠不爭執事項:
　⒈上訴人持有附表編號1、2所示支票，陳瑞龍2人為上開支票之
    背書人。。　
　⒉陳瑞成於102年1月29日過世，高秋霞4人為全體繼承人，且均
    未拋棄繼承。　
　⒊原審卷109頁還款紀錄，為陳瑞龍書寫，有「姿」「許淑姿」
    字樣均為許淑姿本人所簽名。
  ㈡爭執事項:
　⒈上訴人主張其與陳瑞龍2人之間，於94年5月6日、同年月18日
    分別有20萬元、18萬元之借款關係，是否有理由？
　2.上訴人在109年7月20日聲請本件支付命令之前，有無向被上
    訴人或陳瑞成催討過返還借款?
五、得心證之理由：
  ㈠按消費借貸，當事人間必本於借貸之意思合致，而有移轉金
    錢或其他代替物之所有權於他方之行為，始足當之。倘當事
    人主張與他方有消費借貸關係存在者，自應就該借貸意思互
    相表示合致及借款業已交付之事實，均負舉證之責任（最高
    法院98年度台上字第1045號民事判決可資參照）。
　㈡經查，附表所示支票雖為陳瑞龍2人背書，然交付票據之原因
    甚多，無法證明陳瑞龍2人係因借貸關係而交付上開支票，
    亦無法證明上訴人已將借款交付陳瑞龍2人。又上訴人之存
    摺明細（原審卷107頁）於94年5月18日雖記載「摘要:現金
    陳瑞龍」、「支出:115,000」，僅能證明上訴人提領現金11
    5,000元，然該筆款項是否已交付予陳瑞龍2人，仍然無法證
    明。至於陳瑞龍所寫自93年11月起至95年6月各筆還款明細
    之字據，既無法證明究竟是何種債務之還款，更無法看出有
    何在94年5月6日、18日先後借款20萬元、18萬元之事實。另
    上訴人與被上訴人陳瑞龍之錄音及譯文，核其對談內容空泛
    ，無法證明與系爭借款有關。此外，上訴人未能再舉證證明
    有何系爭消費借貸法律關係存在。從而，上訴人之主張，均
    不足採。
　㈢綜上所述，上訴人依消費借貸及繼承之法律關係，請求被上
    訴人高秋霞、陳政鴻、陳志嘉、陳姵如於繼承被繼承人陳瑞
    成之遺產所得範圍內，與被上訴人陳瑞龍連帶給付上訴人38
    萬元及前述遲延利息，不應准許。原審為上訴人敗訴之判決
    ，並無不合，上訴意旨指摘原判決不當，求予廢棄改判，為
    無理由，應予駁回。
  ㈣本件事證已經明確，兩造其餘之攻擊或防禦方法及所用之證
    據，經本院斟酌後，認為均不足以影響本判決之結果，就不
    再逐一論列，附此敘明。
  ㈤據上論結，本件上訴為無理由，依民事訴訟法第436條之1第
    3項、第449條第1項、第78條，判決如主文。
中　　華　　民　　國　　111 　年　　3 　　月　　1 　　日
              民事第二庭    審判長法　官　陳毓秀
　　　　　　　　
                                  法  官　王姿婷
　　　　　　　　　　　　　　　　　　　
                                  法  官　陳弘仁
以上正本係照原本作成。
不得上訴。
中　　華　　民　　國　　111 　年　　3 　　月　　1 　　日
                                  書記官　許雅涵
　　附表:　
編號 支票號碼 金額 發票人 背書人 發票日 提示日 1 CY0000000 20萬元 良振公司 陳瑞成 陳瑞龍 94年12月31日 不明 2 CY0000000 18萬元 良振公司 陳瑞成 陳瑞龍 94年7月20日 94年7月22日